【裁判字號】    98,國,6
【裁判日期】    980909
【裁判案由】    國家賠償
【裁判全文】
臺灣花蓮地方法院民事判決                 98年度國字第6號
原      告  己○○
                        號
原      告  丙○○
原      告  丁○○
上三人共同
訴訟代理人  林政雄律師
複 代理 人  籃健銘律師
被      告  花蓮縣吉安鄉公所
                          號
法定代理人  乙○○
訴訟代理人  曾泰源律師
被      告  臺灣電力股份有限公司花蓮區營業處
法定代理人  戊○○
訴訟代理人  甲○○
訴訟代理人  魏辰州律師
被      告  花蓮縣政府
法定代理人  謝深山
上列當事人間請求國家賠償事件，本院於民國98年8月20日言詞
辯論終結，判決如下：
    主      文
原告之訴及假執行之聲請均駁回。
訴訟費用由原告負擔。
    事實及理由
壹、程序事項：
一、按依國家賠償法請求損害賠償時，應先以書面向賠償義務機
    關請求之。賠償義務機關對於前項請求，應即與請求權人協
    議。協議成立時，應作成協議書，該項協議書得為執行名義
    。賠償義務機關拒絕賠償，或自提出請求之日起逾30日不開
    始協議，或自開始協議之日起逾60日協議不成立時，請求權
    人得提起損害賠償之訴，為國家賠償法第10條第1項、第11
    條第1項所明定。次按訴狀送達後，原告不得將原訴變更或
    追加他訴，但被告同意或請求之基礎事實同一者，或不甚礙
    被告之防禦及訴訟之終結者，不在此限。攻擊或防禦方法，
    除別有規定外，應依訴訟進行之程度，於言詞辯論終結前適
    當時期提出之。當事人意圖延滯訴訟，或因重大過失，逾時
    始行提出攻擊或防禦方法，有礙訴訟之終結者，法院得駁回
    之。民事訴訟法第255條第1項但書第1款、第5款、第7款、
    第196條分別定有明文。
二、經查：
（一）被告花蓮縣政府部分：本件原告於起訴時僅列花蓮縣吉安
      鄉公所（下稱吉安鄉公所）及臺灣電力股份有限公司花蓮
      區營業處（下稱台電公司）為被告，嗣於本院行集中審理
      程序且兩造業已協議限縮爭點及提出證據調查後，直至民
      國98年8月20日言詞辯論期日始當庭具狀追加花蓮縣政府
      為被告請求國家賠償（詳本院卷第106頁），顯有重大過
      失未於言詞辯論終結前之適當時期提出，並有礙訴訟之終
      結，且經本院命原告於3日內提出已向花蓮縣政府書面請
      求國家賠償，及經花蓮縣政府拒絕賠償或不為協議之證明
      ，原告迄今均未能提出上開證明，自難認原告於提起本件
      國家賠償請求前，有曾就本件請求先行與被告協議卻經拒
      絕或無法達成協議之情，原告既未履行前揭法條所示之前
      置程序，依前開規定，即與提起訴訟請求國家賠償之要件
      不符，故原告就被告花蓮縣政府所為之追加起訴，自不合
      法，應依民事訴訟法第249條第1項第6款之規定，駁回原
      告此部分之訴訟。
（二）又本件原告於起訴時原請求被告花蓮縣吉安鄉公所及台電
      公司共同給付新台幣（下同）470萬元及自起訴狀繕本送
      達被告之翌日起至清償日止，按年息5％計算之利息，嗣
      具狀更正訴之聲明為：「1、被告應連帶給付原告己○○
      2,438,662元，及自起訴狀繕本送達翌日起至清償之日止
      ，按年息5％計算之利息；被告其中任何一人為上開給付
      ，其餘被告於該給付範圍內免其給付責任。2、被告等應
      連帶給付原告丙○○1,060,000元，及自起訴狀繕本送達
      翌日起至清償之日止，按年息5％計算之利息；被告其中
      任何一人為上開給付，其餘被告於該給付範圍內免其給付
      責任。3、被告等應連帶給付原告丁○○1,128,000元，及
      自起訴狀繕本送達翌日起至清償之日止，按年息5％計算
      之利息；被告其中任何一人為上開給付，其餘被告於該給
      付範圍內免其給付責任。4、願供擔保請准宣告假執行。
      」，核其請求之基礎事實同一，依上開規定，應予准許。
貳、實體事項：
一、原告主張：
（一）被害人杜錦和於97年9月11日上午5時許騎乘車號HAL-750
      號機車行經花蓮縣吉安鄉○○街146號前時，因撞擊路旁
      隆光高支9號電線桿致人車倒地受有多發性損傷並內出血
      之傷害，經送醫不治死亡。而本件事故之發生，係因被告
      吉安鄉公所及其施工人員對其設置於馬路上之電線桿，於
      道路拓寬後，並未督促施工單位或被告台電公司將電線桿
      處理遷移至道路旁，又未加裝反光板，且路面之白色標線
      模糊不清，被害人杜錦和才會於行經該路段時不幸撞擊佇
      立於路旁之電線桿而過世，顯有下列加強措施及應注意而
      未注意所致之過失，爰陳明如後：
   1、被告吉安鄉公所對於系爭道路公共設施之設置及管理顯有
      欠缺，應依國家賠償法第3條第1項規定負損害賠償責任，
      茲論述理由如下：
      (1)按公有公共設施因設置或管理有欠缺，致人民生命、身
        體或財產受損害者，國家應負損害賠償責任，國家賠償
        法第3條第1項定有明文。所謂有欠缺，乃指因公共設施
        之建造或造後之維持、修繕、保管不完全，致該公共設
        施欠缺通常應具備之安全性者。此有台灣高等法院高雄
        分院91年度重上國字第3號判決可資參照。
      (2)本件花蓮縣吉安鄉○○街路段既舖設柏油路面，前方可
        連絡其他鄉縣，車輛往來必甚頻繁，惟系爭道路
        之標線不甚明確（觀諸相驗卷宗之事故現場照片即可證
        明），且被告台電公司所有之隆光高支9號電線桿佇立
        於上開道路邊側，與前揭道路標線幾近緊連（觀諸相驗
        卷宗之事故現場照片即可證明），原已造成用路行車人
        相當之危險，且原易造成用路人或駕駛人之誤判或錯覺
        第148、162條所示之『危險路段』，卻未見被告等於系
        爭路段或電線桿旁設置任何明顯之警告標線或標誌，又
        未及時劃設清楚明確之道路邊側標線，復未於該路段前
        方設置必要照明設備及指示、警告標誌，顯違反公路法
        及道路交通標誌標線號誌設置規則之相關規定，足資證
        明被告吉安鄉公所對該公共設施之設置、管理顯有欠缺
        未能維持其所主管道路之交通往來安全，自屬公有公共
        設施之設置與管理有所欠缺。
      (3)至本件事故發生地點附近固有路燈，惟衡以該電線桿上
        之反光標誌已不甚明顯，無法提供明確之辨識功能，且
        案發當時清晨5時許，天色未明，細雨綿綿之際，柏油
        路面濕潤，該路燈顯不足以提供充分之照明，而促來往
        人車之注意，此觀卷附花蓮縣警察局吉安分局道路交通
        事故現場照片暨道路交通事故調查報告表可稽。況被害
        人當時並未飲用或服用任何酒精或藥物，其精神狀況應
        屬良好，仍因上開標線不明、安全措施設置欠缺而不慎
        撞擊系爭電線桿，益足徵被告吉安鄉公所應有違反前揭
        相關規定，未能遵守道路行車安全維護義務，而公有公
        共設施之設置與管理自有瑕疵之道路行車安全維護義務
        。
      (4)末查，被告吉安鄉公所對於系爭道路之行車安全既負有
        養護修建之義務，對於上開路段之相關管理設置即有明
        顯欠缺，致被害人騎乘機車行經上開路段時未能清楚辨
        識道路標線及路旁電線桿而撞擊電線桿死亡，則被告對
        該公共設施之設置與管理上之欠缺，與被害人之死亡間
        顯有相當因果關係，自應依國家賠償法第3條第1項規定
        負損害賠償責任。
   2、被告台電公司部分：查肇事電線桿係被告台電公司所設置
      、管理，於上開路段拓寬後，其肇事電線桿即佇立於道路
      幾近中間位置，極可能使往來人車有發生車禍及公共安全
      之危險，然被告台電公司卻未及時將電線桿移去，於施工
      期間應維護人車安全，在施工完成時更應將有危害民眾人
      車安全之物品清理及移除，而被告台電公司明知上情（即
      使未明知亦有重大過失），本應加強防範措施，顯有應注
      意而未注意之過失，對設施之管理，亦確有疏忽，導致被
      害人杜錦和於97年9月11日行將該路段時，不慎撞及電線
      桿，因多發性損傷併內出血而死亡，其不作為與被害人之
      死亡間具有相當因果關係，其不作為亦具有違法性，自應
      負民法第184條第1項前段及第2項規定之侵權行為損害賠
      償責任。
   3、又系爭電線桿於本件事故發生時並未設置任何安全警示設
      施，原告於事故發生後至現場乃發現系爭電線桿上已新增
      反光貼紙，此有現場照片（見本院卷第82頁）可證，倘被
      告對系爭電線桿之安全設施並無欠缺，為何於本件事故發
      生後於系爭電線桿上貼設反光貼紙？顯見系爭電線桿於本
      件事故發生當時，已欠缺安全防護設施，而此為被告身為
      設置管理機關之權責，其就系爭電線桿之設置或管理自有
      欠缺或不當之處，因此致被害人杜錦和行經該路段時未經
      正確判斷電線桿之位置及道路之範圍，而不慎撞及系爭電
      線桿發生死亡結果，被告之疏失與此結果間自有相當因果
      關係，依法應負賠償責任。
（二）原告分別為被害人杜錦和之妻及子女，爰依法請求被告共
      同賠償下列損害：
   1、殯葬費：原告己○○因被害害人杜錦和死亡計支出35萬元
      殯葬費。
   2、不能工作之損失：杜錦和生前每月收入約3萬元，死亡時
      為56歲（41年8月15日生），計至65歲退休時，收入計減
      損288萬元（30000x8年x12月=0000000）
   3、扶養費：杜錦和死亡時為56歲（41年8月15日生），依內
      政部統計處公布之台閩地區簡易生命表，男性平均餘命為
      75.5歲，杜錦和死亡時為56歲，則原告己○○（47年9 月
      28日生）為杜錦和之妻，可受杜錦和扶養之餘年為19.5
      歲；而原告丙○○（76年7月24日生）、丁○○（74年9月
      17日生），分別為杜錦和之子女，雖已成年，但目前仍就
      學中，依民法第192條第2項規定，原告對被告有損害賠償
      請求權，茲分述如下：
    (1)原告丙○○：就讀元智大學四年級，學費49,000元×2學
      期＝98,000元、書籍費6,000元×2學期＝12,000元、租屋
      費3,500元×12個月＝42,000元、每月生活費10,000×12
      個月＝108,000元，合計260,000元。
    (2)原告丁○○：就讀大漢技術學院三年級，學費46,000元×
      4學期＝184,000元、書籍費6,000元×4學期＝24,000元、
      每月生活費5,000元×24個月＝120,000元，合計328,000
      元。
    (3)原告己○○：依花蓮地區平均每月消費16,115元計算，則
      原告己○○之年損失為193,380元，而原告己○○於子女
      畢業前，受杜錦和之扶養，原告己○○於97至98年間可受
      扶養費之損失為184,171.4281元；於原告丙○○畢業後，
      原告己○○可受杜錦和及丙○○扶養，則原告己○○於98
      至99年間可受扶養費之損失為92,085.71406元；於原告丁○○畢業後，原告己○○可受杜錦和、丙○○及丁○○扶
      養，則原告己○○於99至117年間可受扶養費之損失為
      812,405.3094元，共計1,088,662元。
   4、非財產上之損害賠償：查本件被害人杜錦和於本事件發生
      前身體健康，生活儉樸，所得除支付家計及子女教育費外
      ，盡皆儲蓄，而且杜錦和正值壯年時期，並育有二名在學
      子女，杜錦和突因本事件與世長辭對於原告等三人均承受
      莫大之打擊，實非筆墨所能形容，原本幸福快樂之家庭一
      夕破碎，又需背負生活無著及子女教養育龐大費用，原告
      等三人所承受之喪夫、喪父之沈重之精神上痛苦，為此，
      爰依民法第194條請求精神慰撫金，應給付原告己○○100
      萬元，原告杜鈞德及丁○○每人各80萬元。
（五）並聲明：
   1、被告等應連帶給付原告己○○2,438,662元，及自起訴狀
      繕本送達翌日起至清償之日止，按年息百分之五計算之利
      息；被告其中任何一人為上開給付，其餘被告於該給付範
      圍內免其給付責任。
   2、被告等應連帶給付原告丙○○1,060,000元，及自起訴狀
      繕本送達翌日起至清償之日止，按年息百分之五計算之利
      息；被告其中任何一人為上開給付，其餘被告於該給付範
      圍內免其給付責任。
   3、被告等應連帶給付原告丁○○1,128,000元，及自起訴狀
      繕本送達翌日起至清償之日止，按年息百分之五計算之利
      息；被告其中任何一人為上開給付，其餘被告於該給付範
      圍內免其給付責任。
   4、願供擔保請准宣告假執行。
二、被告則分別抗辯如下：
（一）被告吉安鄉公所：
   1、系爭北安街路段並無原告所指之道路拓寬工程，且路面平
      整無施工及坑洞，道路亦劃有路邊線，並無白線不明之情
      事，原告主張被告進行道路拓寬工程卻未移除電線桿乙節
      ，容有誤會，又系爭電線桿為台電公司設置於道路之旁，
      未違反何道路交通安全規範，且不妨害行人車輛之往來安
      全，被告自無何疏失可言；且系爭道路沿途均設置電線桿
      及標誌，多年來立於是處，從未有何人、車因而發生車禍
      ，其電桿遷移否，復非被告督促之責，是原告主張被告施
      工後有未除障礙之缺失，並無理由，被告更無賠償責任之
      義務。
   2、關於原告請求賠償之答辯：
    (1)原告之喪葬費請求部分有不得依法請求，應除去者，如樂
      隊及國樂計15人花費22,000元、牲禮、菜盤3桌9,000元、
      訃文100份計1,500元及其他雜支8桌24,000元，均非必要
      費用，依法不得請求，應予排除。
    (2)不能工作之損失：按人之既然死亡，其往後得工作之評價
      ，已不足論矣！此何以民法未規定對於被害人死亡後，該
      人爾後得預期之工作所得，可再計入損失範圍，此為法之
      所未許，不知原告之請求權基礎何在，此部分於法不合，
      應予駁回。
    (3)扶養費用：原告己○○部分：應自65歲開始計算扶養請求
      權，且因其子女在20歲以後即應有扶養義務，亦應平均分
      擔死者之扶養義務，是原告超逾此範圍之請求容有疑義。
      而原告丙○○、丁○○二人均已成年，不再得由死者負起
      扶養之義務，卻仍提出請求，於法自有未合。
    (4)關於非財產上之損害賠償事：本件請求於法既有未合，自
      不得請求。惟若可請求對於該金額應無意見。
   4、綜上所陳，請准駁回原告之請求，惟若認可，除上開抗辯
      外，更請斟酌死者之重大與有過失，亦應酌減之。並聲明
      ：原告之訴駁回。
（二）被告台電公司：
   1、被告係公營事業機關，為私法人，盈虧自負不使用國家預
      算，依法不適用國家賠償法。
   2、系爭發生於被害人車禍現場路段並未拓寬，設置之電線桿
      （桿號：隆光高支9支）合乎公路用地使用規則，建桿位
      置在白色路邊線外側，並塗有黃黑斑馬線油漆。車禍發生
      於97年9月11日凌晨5點當時車流量小，現場路況良好該電
      線桿附掛有路燈，由上述情況可證，該電線桿之設置並無
      不當之處。
   3、據花蓮地方法院檢察署相驗證明書記載，本件被害人杜錦
      和直接引起死亡原因為「多發性損傷併內出血」，其頭部
      、胸部、腹部、四肢挫傷併骨折，顯然被害人當時受到相
      當大的撞擊。惟據該案「道路交通事故現場圖」所示，被
      害人之安全帽掉落在系爭電線桿旁0.4公尺處，身體位置
      在系爭電線桿1.4公尺處、機車在系爭電線桿3公尺處，上
      述三者與電線桿在路面上位置大致成平行，而系爭電線桿
      也並未發現有被撞擊痕跡。再者電線桿為圓柱型，其一人
      高部分之直徑為38公分，以騎乘機車方式撞擊電線桿，任
      何狀況下，客觀上皆不可能造成造成人頭、手、胸及四肢
      同時骨折，安全帽、機車及人體如此散置，且電線桿無被
      撞（擦）之痕跡。
   4、按「設置有關公用事業設施規定如左：三、電力線與電信
      線及其桿柱塔架，包括支撐與拉線，其沿公路縱向設置者
      ，應依照使用公路用地設施位置標準圖之圖22設置於公路
      用地範圍之外，如因工程上確有需要，得設置於公路用地
      範圍以內，但應儘量接近現有公路之路基邊緣或公路使用
      地公路計畫用地之界線，其跨越路基上空者，距路拱之淨
      高不得小於4.6公尺。」，中華民國62年6月15日交通部
      (62)交參字第10813號令修正發布之『公路用地使用規則
      』第17條第3款定有明文。查系爭電桿於民國70年間設置
      ，因相鄰之花蓮縣吉安鄉○○段1635地號土地為私人所有
      ，無法於該私人土地範圍內設置電桿，故被告台電公司乃
      依上開公路用地使用規則第17條第3款中段規定，按所附
      之「使用公路用地設施位置標準圖（圖22）」（詳參證一
      ），緊靠現有公路之路基邊緣設置系爭電桿。設置程序均
      依上開公路法授權訂頒之公路用地使用規則辦理，難謂有
      何可歸責之事由。
   5、又按系爭電桿之設置亦依「配電線路電桿塗裝警示標線施
      工方法」，塗裝黃黑相間之警示漆，難謂有何欠缺及不當
      ，另原告迄今從未舉證證明有何法令規定被告須於系爭電
      桿上張貼反光貼紙，自難以被告事後貼設反光貼紙於系爭
      電桿上為由，遽予推論被告就系爭損害之發生具有可歸責
      之事由。
   6、並聲明：
    (1)原告之訴駁回。
    (2)如受不利判決，被告願供擔保請准宣告免為假執行。
三、兩造協議爭點整理如下：
（一）兩造不爭執事實：
   1、花蓮縣吉安鄉○○村○○街○道路管理機關為被告花蓮縣
      吉安鄉公所。
   2、被害人杜錦和於97年9月11日行經上開路段時，因車禍而
      死亡。
   3、原告為被害人杜錦和之繼承人。
（二）兩造協議爭點限縮如下：
   1、被害人杜錦和之死亡，是否係因撞擊相驗卷所示電線桿致
      死？
   2、如是，台電公司對系爭電線桿之設置及吉安鄉公所對該電
      線桿之管理，是否有移除或另為安全措施之必要？
四、本院之判斷：
（一）被害人杜錦和係因撞擊系爭電線桿致死：
      原告主張杜錦和係因騎乘重型機車撞擊電線桿，導致多發
      性損傷併內出血而死亡之事實，業據提出花蓮地檢署相驗
      屍體證明書在卷可佐。又經本院調閱臺灣地方法院檢察署
      （下稱花蓮地檢署）97年相字第275號卷宗（下稱相驗卷
      ）的結果，杜錦和所騎乘之車號HAL-750號機車於肇事後
      倒於吉安鄉○○村○○街146號側隆光高支9號電線桿旁，
      前車殼有近似路旁電線桿之黃色油漆痕，與系爭隆光高支
      9號電線桿高度比對之結果，隆光高支9號電線桿掉漆之位
      置與機車前車殼沾有油漆痕位置之高度相符，有相片黏貼
      紀錄表上之現場照片數紙在卷供參（詳相驗卷第15-22 頁
      ）。且經檢察官實際勘驗系爭肇事機車之結果，亦認為：
      「一系爭機車前車殼把手及擋風板上均有電線桿之黃色漆
      痕。二機車後方無追撞痕，車殼後方車燈左側，疑因左側
      著地破裂。三機車兩側無擦撞痕。」等情，有花蓮地檢署
      履勘筆錄附卷可稽（見相驗卷第26頁）附卷可稽，足徵杜
      錦和係因撞擊系爭隆光高支9號電線桿電線桿而致死亡，
      被告台電公司前述辯解，尚不可採。
（二）台電公司對系爭電線桿之設置及吉安鄉公所對該電線桿之
      管理，是否有移除或另為安全措施之必要：
   1、按公有公共設施因設置或管理有欠缺，致人民生命、身體
      或財產受損害者，國家應負損害賠償責任，國家賠償法第
      3條第1項固定有明文。而公有公共設施，係指國家或地方
      自治團體或其他公法人所有，供公共目的使用之有體物或
      其他物之設備而言。又所謂設置或管理有欠缺，則係指公
      有公共設施缺少通常應具備之性質或設備，而其欠缺係由
      於公有公共設施之設置或管理作用不完全所致。因此，公
      共設施依其物之性質，原有一定之使用目的及使用方法，
      被告對於公共設置所負之設置管理責任係預期使用人在使
      用目的合理、合法而為使用，使用人逾越使用目的之冒險
      行為，所致之危險，即非被告所應預防，是以被告對於公
      共設施之設置管理責任僅係「期待該設施具備通常應有之
      狀態、作用、功能」，不負「違反使用目的之冒險行為」
      之防止義務（台灣高等法院93年度上國易字第16號判決意
      旨參照），合先敘明。
   2、原告主張系爭電線桿佇立於道路幾近中間位置，於道路拓
      寬後為移至道路旁，且路面之白色標線模糊不清，又未設
      置警示設施，嗣於本件事故發生後始新增反光貼紙，以致
      杜錦和未能清楚辨識道路標線及路旁電線桿而撞擊電線桿
      致死等語，然為被告所否認之。經查：
    (1)按「機器腳踏車行駛之車道，應依標誌或標線之規定行駛
      。」、「標線依其型態原則上分類如左：一線條以實線或
      虛線標繪於路面或緣石上，用以管制交通者，原則上區分
      如左：(三)白實線  設於路段中者，用以分隔快慢車道或指
      路面範圍；設於路口者，作為停止線；設於路側者，作為
      車輛停放線；設於同向分隔島兩側者，用以分隔同向車流
      。」，道路交通安全規則第99條第1項前段、道路交通標
      誌標線號誌設置規則第149條第1項分別定有明文。
    (2)本件系爭肇事路段（即花蓮縣吉安鄉○○街146號附近）
      並未進行任何拓寬工程，而為一路段路面均完好平整之筆
      直並鋪設柏油路面之道路，道路兩側均劃有白實線指示路
      面範圍，且系爭電線桿與該路段其他電線桿係沿途筆直等
      距排列設置於路面標線（白實線）之外側，每根電線桿上
      並均塗有黃黑漆線以為警示，沿途並設有路燈照明，且肇
      事時間為上午5時許天色已微亮之事實，有初步調查報告
      暨報驗書、證人林俊雄之警詢筆錄及前述之現場照片附於
      相驗卷內可參，是原告主張系爭道路曾進行拓寬工程而未
      將電線桿遷移至道路旁等情，與事實不符，自不足採。而
      縱系爭隆光高支9號電線桿上之黃黑漆線，及路面之白色
      標線雖有部分斑駁脫落，然仍堪清楚辨識，並未喪失其促
      路人及駕駛人注意之功能，衡情依杜錦和肇事時之標線、
      標誌設置管理情形，一般駕駛人行駛於該路段均能清晰辨
      識路面範圍並注意路旁之電線桿。堪認系爭電線桿之設置
      並無占用駕駛人行駛之路面或妨害道路駕駛人使用道路之
      安全之情，且系爭肇事路段之標線、標誌、照明及警告標
      誌亦無不明確之情，自難認有何設置或管理之欠缺。是原
      告僅以被告於本件事故後就斑駁剝落部分補強反光貼紙，
      主張被告就系爭電線桿及道路標線之設置或管理有欠缺，
      即不足取，原告另主張系爭電線桿設置之位置妨礙道路通
      行之效用與安全，道路之標線、標誌、照明及警告亦不甚
      明確等語，亦無足採。
（三）綜上，系爭電線桿係設置於路面邊線外、非屬供通行路面
      之土地上，上開道路之白色標線亦足供辨識路面範圍，則
      被告吉安鄉公所對於上開道路之設置、管理，並無欠缺，
      是杜錦和未依前述道路交通安全規則之規定依標線行駛致
      生之危險，即無從責由被告負責，故原告依國家賠償法第
      3條第1項之規定，請求被告吉安鄉公所為國家賠償，即屬
      無據，應予駁回；而被告台電公司花蓮營業處係公司組織
      之國營事業機關，依國有財產法第4條第1項第3款規定，
      僅其股份為公用財產，其餘之財產或設備，應屬私法人之
      公司所有，而非國有之公用財產，則原告依國家賠償法第
      3條第1項規定，請求被告台電公司花蓮營業處為國家賠償
      ，於法未合，應予駁回。原告另主張被告台電公司花蓮營
      業處應負民法上侵權行為損害賠償責任，然系爭電線桿之
      設置既無違法情事，桿身有標畫黃黑漆線，並附設有照明
      設備，以足促使駕駛人注意，被告台電公司花蓮營業處對
      系爭電線桿之設置、管理，並無何欠缺之情事。此外，原
      告主張被告台電公司就該電線桿之設置、管理有欠缺，致
      有過失不法侵害其權利之行為，並未舉證以為證明，則其
      依民法第184條侵權行為之規定，請求被告台電公司花蓮
      營業處為損害賠償，亦無理由，不應准許。
五、綜上所述，原告本於侵權行為及國家賠償法之規定，請求被
    告共同負損害賠償責任，洵屬無據，均應予駁回，其假執行
    之聲請，亦失所附麗，應併予駁回。
六、本件事證已臻明確，兩造其餘攻擊防禦方法，均於判決結果
    不生影響，爰不予審究，原告再開辯論之聲請，亦核無必要
    ，併予敘明。。
七、訴訟費用負擔之依據：民事訴訟法第78條。
中    華    民    國    98    年    9     月    9     日
                        臺灣花蓮地方法院民事庭
                              法    官  陳雅敏
上列為正本係照原本作成。
如不服本判決，應於送達後20日內，向本院提出上訴狀並表明上
訴理由，如於本判決宣示後送達前提起上訴者，應於判決送達後
20日內補提上訴理由書(須附繕本)。
中    華    民    國    98    年    9     月    9     日
                              法院書記官  蕭惟


司法院資訊處製作；財團法人民間司法改革基金會備份。
